【裁判字號】    92,訴,2086
【裁判日期】    920910
【裁判案由】    清償債務
【裁判全文】
臺灣高雄地方法院民事判決  九十二年度訴字第二○八六號
    原      告  甲○○○○○○.
    法定代理人  乙○○
    被      告  丙○○
    訴訟代理人  江雍正律師
                陳慧錚律師
    複  代理人  游雪莉律師
右當事人間請求清償債務事件，於民國九十二年八月二十七日言詞辯論終結，本院判
決如左：
    主    文
被告應給付原告新台幣捌拾陸萬陸仟貳佰柒拾元，及自民國九十年一月十五日起至
清償日止，按年息百分之十點八計算之利息，並自民國九十年二月十六日起至清償日
止，按上開利率百分之五十計算之違約金。
訴訟費用由被告負擔。
    事  實  及  理  由
一、原告起訴主張：訴外人蕭圍仁於民國八十一年六月三日邀同被告丙○○及訴外人
    陳龍儀為連帶保證人，向伊借款新台幣（下同）一百二十萬元，約定利息按年息
    百分之十二計算，嗣後則依伊基本放款利率機動調整，並約定自八十一年六月三
    日起至八十八年六月三日止，分八十四期平均攤還本息，如未按期履行，且未經
    伊核准延期償還時，除按約定利率計算遲延利息外，依上開利率百分之五十計算
    違約金。詎前開借款已屆清償期（現為年息百分之十點八），蕭圍仁未依約清償
    ，經核算結果，尚有如主文所示之本金及利息並違約金未為清償，而被告丙○○
    為系爭債務之連帶保證人，依法亦應與蕭圍仁負連帶給付責任，爰本於連帶保證
    之法律關係，提起本訴。並聲明求為命：被告應給付原告八十六萬六千二百七十
    三元，及自九十年一月十五日起至清償日止，按年息百分之十點八計算之利息，
    並自九十年二月十六日起至清償日止，按上開利率百分之五十計算之違約金之判
    決。
二、被告則以：訴外人蕭圍仁於八十一年十一月三十日攤還本金一萬五千元及利息一
    萬一千四百五十四元後，即無故違約，未再按期攤還本金，依兩造間之約定，本
    件借款應於八十一年十二月三十一日視為全部到期。且於到期後，原告並未向蕭
    圍仁請求清償，反而准許其按月償還利息，並於八十九年十二月十八日以蕭圍仁
    存於原告處之股金抵沖本件借款時，亦僅收取四千零七十元之違約金，並未依約
    定按月加收利息百分之五十計算之違約金，足認原告有同意蕭圍仁延期清償，但
    未經伊同意，伊自無須負連帶保證人之責任等語，資為抗辯。並聲明：原告之訴
    駁回。
三、原告主張訴外人蕭圍仁於八十一年六月三日邀同被告丙○○及訴外人陳龍儀為連
    帶保證人，向其借款新台幣（下同）一百二十萬元，約定利息按年息百分之十二
    計算，嗣後則依其基本放款利率機動調整，並約定自八十一年六月三日起至八十
    八年六月三日止，分八十四期平均攤還本息，如未按期履行，且未經伊核准延期
    償還時，除按約定利率計算遲延利息（現為年息百分之十點八）外，依上開利率
    百分之五十計算違約金等情，業據其提出借據及理事會會議紀錄各乙件為證，且
    為被告所不爭執，則原告此部分之主張，可堪信為真實。
四、原告另主張蕭圍仁尚積欠本金八十六萬六千二百七十三元及如主文所示利息、違
    約金等情，業據其提起社員個人股金及貸款總帳一件為證，且經本院依上開證據
    所載清償期限、方式、利息、違約金及受償數額為調查結果，與原告所述之事實
    相符，被告雖否認，然並未提出相關證據證明有為清償之事實，則被告此部分之
    抗辯，不足採信。
五、被告雖抗辯原告有同意蕭圍仁延期清償等情，為原告所否認，並以前揭情詞置辯
    。按當事人主張有利於己之事實者，就其事實有舉證之責任，民事訴訟法第二百
    七十七條前段定有明文。經查，本件依兩造所簽訂之借據第三條第(1)項約定：「
    無故違約，未按期攤還本金或利息時，借款人及保證人均承認本借款之償還均喪
    失期限之權益，視為已經到期，經本社請求應立即清償」，又第二條第(2)項約定
    ：「未按期攤還本金或利息時，如經核准延期償還按月加收利息百分之十之延滯
    利息，未經核准，按月加收應收利息百分之五十之違約金。」等語，而蕭圍仁自
    八十一年十二月三十一日起即未依約平均攤還本金，有借據及社員個人股金及貸
    款總帳附卷可稽，依前揭約定，本件借款自八十一年十二月三十一日已視為全部
    到期。又依原告章程第三十五條記載：「借款人因疾病或其他特殊事故致不能按
    期償還借款時，應向理事會申請延期償還借款，加收應付利息之百分之十為延滯
    利息。同筆借款延期申請不得超過三次。未經申請准准之逾期貸款，加收應付利
    息百分之五十之違約金。」等文字，本件原告既否認蕭圍仁有向其聲請延期清償
    及有同意延期清償之情事，則被告應舉證證明原告有同意蕭圍仁延期清償之情事
    。被告雖以本件借款於八十一年十二月三十一日視為到期後，原告並未向蕭圍仁
    求償，卻准其按月繼續償還利息，且於八十九年十二月十八日以其在原告處之股
    金沖抵本件借款時，亦僅抵充四千零七十元之違約金，而未依約定收取自八十一
    年十二月三十一日起按月加收利息百分之五十之違約金即每月五千六百五十二元
    等情為據，然查，依原告所提出之社員個人股金及貸款總帳顯示，蕭圍仁於本件
    借款自八十一年十二月三十一日視為全部到期後，確實有為部分清償，該所清償
    之金額，原告亦將其列入已繳納利息金額，有社員個人股金及貸款總帳附卷可稽
    ，惟尚不足以蕭圍仁於八十一年十二月三十一日起僅繳納利息，原告也收受等情
    ，即遽推認原告有同意蕭圍仁延期清償之情事，蓋債務如已屆清償期，債權人為
    確保債權之實現，債務人無法為全額清償僅能為部分清償時，債權人焉有可能拒
    絕收受之理，縱使收受部分清償，亦未必即有表示同意債務人延期清償，此亦有
    最高法院四十八年台上字第二六○號判例意旨可供參酌；又蕭圍仁自八十一年十
    二月三十一日以後，也非按月繳息，而係以不定期的方式為清償部分款項，由原
    告先抵充積欠之利息，有社員個人股金及貸款總帳附卷可稽，足認原告並未同意
    蕭圍仁延期清償等情。次按清償人所提出之給付，應先抵充費用，次充利息，次
    充原本，為民法第二百二十三條前段所明定。而蕭圍仁之入股金計四十萬三千八
    百四十五元，於八十九年十二月十八日為抵沖時，並不足清償本件全部借款本金
    八十六萬六千七百二十三元及利息、違約金，原告爰依前揭規定，先抵本件借款
    之利息十三萬五千六百四十八元、次抵充本金二十六萬四千一百二十七元後，剩
    餘四千零七十元則抵充違約金，有社員個人股金及貸款總帳附卷可稽，故尚不能
    以原告僅收蕭圍仁違約金四千零七十元，即遽推認原告有同意延期清償之情事。
    此外，被告並無法提出其他證據證明原告確有同意蕭圍仁延期清償之情事，則被
    告此部分之抗辯，亦不足採。
六、按保證債務之所謂連帶，係指保證人與主債務人負同一債務，對於債權人各負全
    部給付之責任者而言，此就民法第二百七十二條第一項規定連帶債務之文義參照
    觀之甚明，最高法院四十五年台上字第一四二六號著有判例可資參照。本件訴外
    人蕭圍仁既係系爭債務之借款人，被告丙○○則為系爭債務之連帶保證人，則原
    告本於連帶保證之法律關係，請求被告給付本件尚未清償之借款本金八十六萬六
    千二百七十三元，及如主文所示之利息並違約金，即屬正當，應予准許。
七、據上論結：本件原告之訴為有理由，依民事訴訟法第七十八條，判決如主文。
中      華      民      國    九十二    年      九      月      十      日
                              臺灣高雄地方法院民事第一庭
~B審判長法      官  林紀元
~B      法      官  蘇姿月
~B      法      官  陳月雯
右為正本係照原本作成。
如對本判決上訴，須於判決送達後二十日內向本院提出上訴狀（並附繕本）。
中      華      民      國    九十二    年      九      月      十      日
~B      法院書記官  王敏東


司法院資訊處製作；財團法人民間司法改革基金會備份。
